【裁判字號】    92,易,1158
【裁判日期】    920909
【裁判案由】    違反槍砲彈藥刀械管制條例
【裁判全文】
臺灣臺北地方法院刑事判決                      九十二年度易字第一一五八號
    公  訴  人  臺灣臺北地方法院檢察署檢察官
    被      告  乙○○  男  二.
右列被告因違反槍砲彈藥刀械管制條例案件，經檢察官提起公訴（九十二年度偵字第
四三九號），本院判決如左：
    主  文
乙○○未經許可，持有刀械，處拘役拾日，如易科罰金，以佰元折算壹日。扣案
之十字弓壹把（臺灣士林地方法院檢察署九十一年度保管字第三二三一號編號一）沒
收。
    事  實
一、緣乙○○因外祖父於民國八十八年間去世時，遺有具殺傷力之十字弓一把（含弓
    箭五十二支），並閒置於臺北市○○區○○路一段七四號八樓住處儲藏室中無人
    聞問。竟於八十八年間基於自己持有之意思，將之改放藏置於同址自己使用之房
    間內，而未經許可，無故持有該十字弓刀械一把。嗣於九十一年九月二十六日上
    午十時許，在上開住處經警搜索查獲，並扣得上述十字弓一把（含弓箭五十二支
    ）。
二、案經臺北市政府警察局報請臺灣士林地方法院檢察署呈請臺灣高等法院檢察署令
    轉臺灣臺北地方法院檢察署檢察官偵查起訴。
    理  由
一、訊據被告乙○○就於前開時地其房間內扣得十字弓一把（含弓箭五十二支）乙節
    ，於本院審理時固坦承不諱，然仍矢口否認有何持有刀械之犯行，辯稱：扣案之
    十字弓、及弓箭等物原係祖父所有，並非伊所有之物品，而於八十八年間至實施
    搜索之時，伊已另於他處賃屋居住，顯少返家，故房間常為母親放置雜物，返家
    時亦未注意房中究竟放置何物，實不知扣案物何時、為何會在房內云云。經查：
  (一)被告於前揭時地持有扣案之十字弓一把（含弓箭五十二支），而經警搜索查獲等
    事實，除持有之部分為被告否認外，餘業經被告坦承不諱，並據證人即實施搜索
    之警員藍碧旗證述明確，而證人即被告之母亦證稱：扣案十字弓、弓箭等確實於
    被告使用房間內扣得等語甚詳；此外復有扣案十字弓（含弓箭五十二支）、搜索
    扣押筆錄、扣押物品目錄表可佐；前開事實堪以認定。
  (二)又扣案之十字弓一把經送臺北市政府警察局依內政部公告管制刀械十二款圖例及
    說明鑑驗結果，認：該十字弓可發射箭矢，機械性能良好，各項配備齊全，符合
    管制刀械十字弓之圖例及說明要件，認定係屬槍砲彈藥刀械管制條例公告之管制
    刀械等情，有臺北市政府警察局九十一年十月八日北市警保字第○九一四二一四
    九二○○號函（見臺灣士林地方法院檢察署偵查卷第二一頁）及照片一幀（見偵
    查卷第十頁）在卷可稽；則被告持有之物，屬管制之刀械至明。
  (三)被告雖辯稱：不知為何扣案物會在房內，且該房間已非一人所專用云云，並舉證
    人即被告之母朱秀清、被告之兄甲○○之證詞為佐。惟：
    (1)扣案之房間係屬被告使用等情，除據被告坦承不諱外，更證稱：每星期均返家
      家一趟，大部分均屬在家居住、睡覺等語明確（見本院九十二年七月二十八日
      筆錄第六頁），證人甲○○亦證述：家中使用空間，確實保有被告房間等語明
      確，是以證人朱秀清、甲○○分別係被告之母、兄，與被告血脈相連、骨肉情
      深，所為證言難免迴護，而其所為不利被告之證詞，更可顯其真實。則雖該房
      內可能放置他人使用物品，仍無礙房間為被告使用、支配空間之認定。
    (2)而扣案物並非證人朱秀清、甲○○收藏於被告房內，該物於被告之外祖父去世
      後，平日即放在家中儲藏室，無人管理等情，業經證人朱秀清、甲○○於本院
      訊問時證稱明確，而以十字弓於扣案時已經改易地點為被告經常使用之空間等
      情相佐，被告無正當理由將藏放地點之改置、又放置於個人經常使用之空間，
      其將扣案十字弓改易為專屬支配之意思甚明。雖證人朱秀清其後改稱：扣案物
      係甲○○把玩後，由伊放置於被告房內云云，然經證人甲○○嚴詞否認曾經於
      既僅是「把玩」，證人朱秀清收藏時何需特地改易原放置處所？再改放於「非
      把玩之第三人」使用之房間內？是證人朱秀清其後翻異之詞，顯難憑採。
    (3)且由證人藍碧旗製作之偵查報告書、平面圖可知：扣案之十字弓本置於臥床左
      側走道地上、箭筒一個（內有弓箭五十二支）則放置在該室左側牆邊之置物櫃
      上（置物櫃之高度離地約一公尺），箭筒與十字弓均置於目視可及之處等情（
      見臺灣士林地方法院檢察署偵查卷第五頁、第六頁），被告既經常返家，豈有
      不知之理？
    (4)故被告所辯：房間非伊一人專用、不知扣案物於房內云云，顯與常情不合，難
      堪採信。
  (四)綜上所述，本件被告持有管制刀械之事證明確，被告犯行洵堪認定，應予依法論
    科。
二、按十字弓業經內政部於八十一年公告列為槍砲彈藥刀械管制條例第四條第三款所
    查禁之刀械，未經許可不得無故持有，核被告持有十字弓之行為，係犯槍砲彈藥
    刀械管制條例第十四條第三項之罪。爰審酌被告於犯罪後仍不知悔悟，數度卸責
    矯飾，態度惡劣，並衡量被告其餘犯罪之動機、目的、犯罪之手段、犯人之生活
    狀況、品行、智識程度、犯罪所生之危險或損害等一切情狀，判處如主文所示之
    刑，並諭知易科罰金之折算標準如主文所示，以示懲儆。末查扣案之十字弓一把
    為違禁物，應依刑法第三十八條第一項第一款宣告沒收。另扣案之弓箭五十二支
    ，並非槍砲彈藥刀械管制條例管制持有之違禁物（公訴人誤認係違禁物），亦非
    被告所有，業經被告及證人朱秀清、甲○○稱述明確，是不另宣告沒收，併此敘
    明。
據上論斷，應依刑事訴訟法第二百九十九條第一項前段，槍砲彈藥刀械管制條例第十
四條第三項，刑法第十一條前段、第三十八條第一項第一款、第四十一條第一項前段
，罰金罰鍰提高標準條例第二條，判決如主文。
本案經檢察官丙○○到庭執行職務
中      華      民      國    九十二    年      九      月      九      日
                                      臺灣臺北地方法院刑事第六庭
                                          法  官  郭惠玲
右正本證明與原本無異。
如不服本判決，應於判決送達後十日內，向本院提出上訴狀。
                                          書記官  鄭雅文
中      華      民      國    九十二    年      九      月      十      日
附錄本案論罪科刑法條：
槍砲彈藥刀械管制條例第十四條
未經許可，製造、販賣或運輸刀械者，處三年以下有期徒刑，併科新台幣一百萬元以
下罰金。
意圖供自己或他人犯罪之用，而犯前項之罪者，處六月以上五年以下有期徒刑，併科
新台幣三百萬元以下罰金。
未經許可，持有或意圖販賣而陳列刀械者，處一年以下有期徒刑、拘役或新台幣五十
萬元以下罰金。
第一項及第二項之未遂犯罰之。


司法院資訊處製作；財團法人民間司法改革基金會備份。
